【裁判字號】    99,保險,12
【裁判日期】    990520
【裁判案由】    給付保險金
【裁判全文】
臺灣高雄地方法院民事判決              99年度保險字第12號
原      告  戊○○○
輔  佐  人  丁○○
被      告  新光產物保險股份有限公司
法定代理人  丙○○
訴訟代理人  甲○○
            己○○
訴訟代理人  乙○○
上列當事人間給付保險金事件，本院民國99年5 月6 日言詞辯論
終結，判決如下：
    主      文
原告之訴駁回。
訴訟費用由原告負擔。
    事實及理由
一、本件原告起訴主張：伊於民國97年3 月14日7 時10分許，遭
    訴外人劉麗娟（下稱加害人）所駕駛，並由被告承保強制汽
    車責任保險之牌照號碼VL-6353 號自用小客車（下稱系爭自
    小客車）撞傷（下稱系爭車禍事故），造成頭部受傷、頭暈
    、平衡障礙及記憶力退化，嗣經醫院診斷後判定為失智症。
    而伊曾向訴外人新光人壽保險股份有限公司（下稱新光壽險
    ）投保平安意外傷害保險新臺幣（下同）100 萬元、綜合保
    障附約50萬元，伊因本件車禍事故致傷，向新光壽險申請給
    付殘廢理賠，新光壽險依保單條款之殘廢程度與保險金給付
    表第1-1-4 項「中樞神經系統機能遺存顯著障害，祇能從事
    輕便工作者」第7 級殘廢，按投保金額40% 計算，理賠60萬
    元。伊於98年2 月23日，向被告申請強制汽車責任保險殘廢
    給付第8 項第7 級「中樞神經系統機能遺存顯著障害，終身
    祇能從事輕便工作者」，詎被告刁難不予理賠，爰依強制汽
    車責任保險法規定，提起本件訴訟等情。並聲明：被告應給
    付原告55萬元，及自起訴狀繕本送達翌日起至清償日止，按
    週年利率5%計算之利息。
二、被告則以：原告主張因本件系爭車禍事故受有上開病症，並
    未舉證因果關係暨是否已達殘廢等級標準；況原告曾於95年
    5 月15日與訴外人劉麗娟就系爭車禍事故達成和解，並同意
    放棄一切民事請求權與刑事追訴權，竟於其後逾1 年6 月之
    時間，再提起本件訴訟，自無理由云云，資為抗辯。並聲明
    ：駁回原告之訴。
三、兩造不爭執之事項及爭點：
（一）不爭執事項：
    (一)系爭自小客車於本件車禍事故發生時，為被告所承保之強
      制汽車責任保險之被保險汽車輛（保險期間自96年11月21
      日起至97年11月21日止）。
    (二)原告於97年3 月14日7 時10分許，遭加害人所駕駛由被告
      承保強制汽車責任保險之系爭自小客車撞傷，造成頭部受
      傷、頭暈、平衡障礙及記憶力退化，嗣經醫院診斷後判定
      為失智症。
    (三)原告曾向新光壽險投保平安意外傷害保險100 萬元、綜合
      保障附約50萬元，因本件車禍事故致傷，故向新光壽險申
      請給付殘廢理賠，新光壽險依保單條款之殘廢程度與保險
      金給付表第1-1-4 項「中樞神經系統機能遺存顯著障害，
      祇能從事輕便工作者」第7 級殘廢，按投保金額40% ，理
      賠60萬元。
（二）本件爭點：
    (一)系爭車禍事故與原告所罹患之失智症間，有無因果關係？
    (二)原告所罹患之失智症，是否已達強制汽車責任保險殘廢給
      付第8 項第7 級「中樞神經系統機能遺存顯著障害，終身
      祇能從事輕便工作者」之標準？
四、本院之判斷：
（一）按因汽車交通事故致受害人傷害或死亡者，不論加害人有
      無過失，請求權人得依本法規定向保險人請求保險給付或
      向財團法人汽車交通事故特別補償基金請求補償。而本法
      所稱汽車交通事故，指使用或管理汽車致乘客或車外第三
      人傷害或死亡之事故。強制汽車責任保險法第7 條、第13
      條分別定有明文。則由上開規定可知，請求權人以發生交
      通事故受有傷害為由，依強制汽車責任保險法之規定向保
      險人請求保險給付，仍以該事故係出於加害人之行為，且
      所受傷害係由該車禍事故所致者為要，如請求權人所受傷
      害與車禍事故無相當因果關係，仍無從向保險人請求保險
      給付。
（二）經查，原告於上開時、地，遭加害人所駕駛由被告承保強
      制汽車責任保險之系爭自小客車撞傷之事實，為兩造所不
      爭執，並有高雄縣政府警察局湖內分局98年10月5 日高縣
      湖警交字第0980011551號函及隨函附送之交通事故卷宗在
      卷可憑（見本院卷第25頁至38頁）；而原告因系爭車禍事
      故而受有頭部外傷併腦震盪症候群、頭暈、平衡障礙及記
      憶力減退之事實，則據原告提出台南市立醫院診斷證明書
      及阮綜合醫療社團法人阮綜合醫院診斷證明書為證（見本
      院卷第7 、8 頁），亦應可信為真實。
（三）惟原告主張因系爭車禍事故而受有上揭傷害，進而罹患失
      智症乙節，固亦提出高雄醫學大學附設中和紀念醫院診斷
      證明書為證（見本院卷第10頁）；然原告係於98年3 月10
      日至高雄醫學大學附設中和紀念醫院進行檢查，經該院施
      以「腦幹聽覺誘發電位＋純音聽力檢查」，以及「確定失
      智症之診斷及衡鑑」檢查之結果，由該院醫師於98年3 月
      31日告知原告檢查結果，並開立診斷書乙節，亦據財團法
      人私立高雄醫學大學附設中和紀念醫院以98年10月21 日
      高醫附行字第0980003764號函函覆本院明確（見本院卷第
      52-1頁）。惟因原告前開至高雄醫學大學附設中和紀念醫
      院所進行之上述檢查，係於系爭車禍事故發生後近1 年，
      縱經高雄醫學大學附設中和紀念醫院醫師判定原告經前揭
      檢查之結果，確已罹患失智症，然原告所罹患之失智症，
      與系爭車禍事故有無因果關係，尚非無疑。而經本院分別
      依職權函詢台南市立醫院及阮綜合醫療社團法人阮綜合醫
      院之結果，台南市立醫院函覆本院稱：97年3 月15日22時
      02分，原告因頭痛、頭暈、嘔吐而入急診治療，原告自訴
      於3 月14日時曾因車禍撞及頭、胸及右膝，故於3 月15日
      時給予腦部電腦斷層及胸部Ｘ光檢查，檢查報告無特殊發
      現，故診斷為頭部挫傷致腦震盪及胸部、右膝挫傷，當日
      給予藥物治療後，原告感覺有改善，故給予出院並安排神
      經外科門診追蹤治療，原告曾分別於97年3 月17日18時42
      分及97年3 月21日回急診及神經外科門診，惟原告應是腦
      震盪導致頭暈、頭痛，到此為止應無中樞神經系統機能喪
      失或減損之情況等語，此有台南市立醫院98年10月10日南
      市醫字第0980000778號函所檢送之就醫摘要及病歷影本在
      卷（見本院卷第43頁至第51頁）；另阮綜合醫療社團法人
      阮綜合醫院則函覆本院稱：原告於97年4 月25日至本院求
      診，主訴記憶力變差，給予神經學測試、抽血檢查及腦斷
      層檢查皆無明顯異常，於97年8 月13日再測試腦波圖，亦
      是正常，但簡易智能測試有約略下降；於97年12月份智能
      有明顯下降，再測試腦波圖已有明顯退化，且原告至醫學
      中心作智能狀態檢查，確定為失智症；由上開病史，原告
      屬於退化性失智症的特質，與97年3 月14日車禍並無明顯
      之因果關係。此有阮綜合醫療社團法人阮綜合醫院99年4
      月28日阮醫教字第0990000226號函附卷可稽（見本院卷第
      144 頁）。
（四）本院審酌前揭台南市立醫院及阮綜合醫療社團法人阮綜合
      醫院之函覆，且原告於系爭車禍事故發生後於約5 個月，
      再至阮綜合醫療社團法人阮綜合醫院所進行之腦波圖測試
      ，既均無異常，實難認原告主張所罹患之失智症，係因系
      爭車禍事故所致，揆諸前開論述，其依強制汽車責任保險
      法之規定，請求被告給付保險金，即屬無據，應予駁回。
      至原告所另稱其因本件系爭車禍事故所受傷害，進而罹患
      失智症已獲新光壽險給付殘廢保險金60萬元乙節，縱屬為
      真，亦屬原告與新光壽險間履行保險契約之問題，尚與本
      院所為上開判斷不生影響，附此敘明。
（五）原告所罹患之失智症，既無法證明與系爭車禍事故有何因
      果關係，是就原告罹患之失智症，是否已達強制汽車責任
      保險殘廢給付第8 項第7 級「中樞神經系統機能遺存顯著
      障害，終身祇能從事輕便工作者」之標準此一爭點，即與
      本院之結論不生影響，本院即無再予審酌之必要，併此敘
      明
五、綜上所述，原告所罹患之失智症，既與本件系爭車禍事故無
    何因果關係，則原告依強制汽車責任保險法之規定，請求被
    告給付保險金，即屬無據，自應予以駁回。
據上論結，本件原告之訴為無理由，依民事訴訟法第78條，判決
如主文。
中    華    民    國    99    年    5     月    20    日
                  民事第六庭    法  官  李怡諄
正本係照原本作成。
如不服本判決，應於送達後20日內，向本院提出上訴狀並表明上
訴理由，如於本判決宣示後送達前提起上訴者，應於判決送達後
10日內補提上訴理由書（須附繕本）。
中    華    民    國    99    年    5     月    20    日
                                書記官  陳建琪

司法院資訊處製作；財團法人民間司法改革基金會備份。
